---
title: "0919-21 code2_txt,KNN Imputation,MyImputation Code"
output: html_document
date: "2023-09-19"
---
<<0919>>
```{r}

algae <- read.table('C:/Users/user/Downloads/Analysis.txt',
            header=F,dec='.',col.names=c('season','size','speed','mxPH','mnO2','Cl','NO3','NH4','oPO4','PO4','Chla','a1','a2','a3','a4','a5','a6','a7'), na.strings=c('XXXXXXX'), stringsAsFactors=T)

library(lattice)
# 다시 실행해보기
#min02<-equal.count(na.omit(algae))

#stripplot(season ~ a3|minO2,data=algae[!is.na(algae$mnO2),])
#stripplot(season ~ a3|minO2,data=algae[!is.na(algae$mnO2),])
#stripplot(season ~ a3|minO2,data=algae[!is.na(algae$mnO2),])
```

# ==================================================================
# Section 'Unknown Values'

```{r}
algae[!complete.cases(algae),]
nrow(algae)
```

<handling missing values>
1. use complete cases only (drop all observations with missing values)
enough data, missing proportion is small.

2. use a representative value(대표값을 사용)
### global 느낌
numeric : mean, median
categorical : most frequent value(mode)

3. missing value numeric case
a. find the variable with the highest correlation
missing이 있는 변수와 abs(correlation)이 가장 높은 변수를 찾는다.
X1 missing이 있는 변수
X7 |상관계수| 가장 높은 변수

X1 = beta0 +beta1*X7 SLR model fitting
X1에 missing이 있는 경우에 fitted value로 imputation한다
장점 : 계산이 빠름
단점 : 값은 관측치에서 X1, X7이 모두 missing? 사용불가 
missing 변수가 범주형이면 사용불가

4. KNN imputation
### local 느낌
missing이 있는 관측치와 가장 가까운 K개의 관측치(보통 K=10)를 찾아서 numeric이면 mean, median, categorical 이면 mode 값으로 imputation한다.
# 최근 imputation : boosting(xgboost), missing 있는 변수 imputation
장점 : 좋은 imputation
단점 : 계산량이 많다. 시간이 오래 걸릴 수 있다. 특히 data가 크면, 
# numeric: 유클리안 거리
# categorical이라면? 

```{r}
## 1. use complete cases only (drop all observations with missing values)
algae <- na.omit(algae)

```

```{r}
## 2. use a representative value(대표값을 사용)
algae[!complete.cases(algae),c(1:11)]
# 특정 row에 missing proportion이 5-60%라면 믿을 수 없음
algae <- algae[-c(62,199),]

# median
algae[is.na(algae$Chla),]
algae[is.na(algae$Chla),'Chla'] <- median(algae$Chla,na.rm=T)
median(algae$Chla,na.rm=T)

# mode
summary(algae[,1:3])
# 이 때 y는 제외해야함, 그리고 앞의 3개는 categorical
round(cor(algae[,4:11],use="complete.obs"),2)
symnum(cor(algae[,4:11],use="complete.obs"))
```

<<0921>>
```{r}
## 2. use a representative value(대표값을 사용)

# mode
round(cor(algae[,4:11],use="complete.obs"),2)
symnum(cor(algae[,4:11],use="complete.obs"))
```

결과 해석
-oPO4 and PO4 have the highest correlation.
PO4 have one missing value.
We will use SLR for missing value imputation in PO4.
PO4 = Y
oPO4 = X

```{r}
# general syntax : lm1<-lm(y~x1+x2+x3,data=)
lm1<-lm(PO4~oPO4,data=algae)
### missing이 있는 걸 y로, missing이 없는 걸 x로 설정해야함
summary(lm1)
#  PO4 = 42.897 +1.293*oPO4
algae[is.na(algae$PO4),]
#SLR을 이용해서 모형의 예측값으로 missing 값을 대체
#obs 28의 PO4 값은 42.897+1.293*4
#R에서 모든 예측모형의 예측값은 predict 함수를 이용해서 계산할 수 있음
lm1.pred<-predict(lm1,algae)
### missing value를 remove할 경우, index가 사라지므로(정상적인 index를 위해서는 재설정 필요) 주의
lm1.pred[28]
#재설정하는 법
#row.names(algae)<-1:198
```

# 4. KNN imputation
# missing이 있는 관측치와 가장 가까운 k개(주로 10)의 관측치를 찾아서 그 k개의 해당 변수의 평균, 중앙값, 또는 mode로 missing value값을 채운다.

```{r}
# 4. KNN imputation

# distance
set.seed(123)
x<-matrix(sample(20),nrow=4,ncol=5)
x
### pairwise elementwise 거리 계산
dist(x)
as.matrix(dist(x))
```
### 중요!!!
-data mixed type : numerical + categorical variables
### categorical의 경우, 같으면 1 다르면 0으로 거리 계산하기도 ㅏㅁ
-거리 계산하기 전에 일단 모든 변수들을 standardize(normalize)해야한다. 
  -왜?
  : 거리 계산에 대한 기여도를 모든 변수들이 비슷하게 하기 위해서.
  -standariize ; 평균 0, 분산1 (x-mean)/var
  -min-max normalization : min=0, max=1 transformation
  -(x-min)/(max-min)
  
  R cluster package daisy() function can compute the distance between observations with numeric + categorical

```{r}
library(cluster)
?daisy
### mixed type!!!

# standarize
dist.mtx <- as.matrix(daisy(algae,stand=T))
dim(dist.mtx)
dist.mtx[1,]

which(!complete.cases(algae))
length(which(!complete.cases(algae)))
# numeric이면 median으로, categorical이면 mode로 채우는 거임
sort(dist.mtx[38,])[2:11] ### 자기 자신 제외!!
as.integer(names(sort(dist.mtx[38,])[2:11]))

algae[38,]
algae[as.integer(names(sort(dist.mtx[38,])[2:11])),'mnO2']
# mean
mean(algae[as.integer(names(sort(dist.mtx[38,])[2:11])),'mnO2'])
# median
median(algae[as.integer(names(sort(dist.mtx[38,])[2:11])),'mnO2'])
```

```{r}
# na 한번에 처리하기
algae[55,]
apply(algae[c(as.integer(names(sort(dist.mtx[55,])[2:11]))),which(is.na(algae[55,]))],2,median,na.rm=T)

### 아예 함수를 냅다 짜버림
central.value <- function(x) {
  if (is.numeric(x)) median(x,na.rm=T)
  else if (is.factor(x)) levels(x)[which.max(table(x))]
  else {
    f <- as.factor(x)
    levels(f)[which.max(table(f))]
  }
}

levels(algae$season)

###
for(r in which(!complete.cases(algae))) algae[r,which(is.na(algae[r,]))] <- apply(data.frame(algae[c(as.integer(names(sort(dist.mtx[r,])[2:11]))), which(is.na(algae[r,]))]), 2,central.value)
```



My Imputation.txt
```{r}
myimputation<-function(x,k=10){
# this function imputes x-matrix using k-nn imputataion
# x : x-matrix, k: nearest k neighborhood 
# central. value functions fills the missing data
# if numeric -> median
# if categorical -> most frequen value

	central.value <- function(x) {
		if (is.numeric(x)) median(x,na.rm=T)
		else if (is.factor(x)) levels(x)[which.max(table(x))] #mode value
		else { #Compute mode value after change character varible to factor
			f <- as.factor(x)
			levels(f)[which.max(table(f))]
		}
	}
	library(cluster)
#dist.mtx has all pairwise distances in x-matrix
#it uses daisy function in cluster package
	dist.mtx<-as.matrix(daisy(x,stand=T))
	for(r in which(!complete.cases(x))) x[r,which(is.na(x[r,]))] <- apply(data.frame(x[c(as.integer(names(sort(dist.mtx[r,])[2:(k+1)]))), which(is.na(x[r,]))]), 2,central.value)

	return(x)
}

algae2<-myimputation(algae,10)
summary(algae2)
```

KNN imputation package 이용
```{r}
library(caret)
library(RANN)

#imp.model<-preProcess(algaex,method="knnImpute",k=10)
# 모든 변수를 일단 standarize : linear model, bagging 등의 몇몇 모델들은 그럴 필요가 전혀 없음
# -> preProcess 는 모두 standarize해버림
#imp.model

#algaex.imp<-predict(imp.model,algaex)
#summary(algaex.imp)
#anyNA(algaex.imp)
```