---
title: "Chapter 2 Essentials(Chap2.r.txt)"
output: word_document
date: "2023-09-26"
---
0921
```{r}
# Chapter2 Essentials
algae <- read.table('C:/Users/user/Downloads/Analysis.txt',
             header=F,
             dec='.',
             col.names=c('season','size','speed','mxPH','mnO2','Cl','NO3',
             'NH4','oPO4','PO4','Chla','a1','a2','a3','a4','a5','a6','a7'),
             na.strings=c('XXXXXXX'))
algae <- algae[-c(62,199),]

algae$season<-as.factor(algae$season)
algae$speed<-as.factor(algae$speed)
algae$size<-as.factor(algae$size)

clean.algae <- algae

library(cluster)
dist.mtx <- as.matrix(daisy(algae[,1:11],stand=T))

central.value <- function(x) {
  if (is.numeric(x)) median(x,na.rm=T)
  else if (is.factor(x)) levels(x)[which.max(table(x))]
  else {
    f <- as.factor(x)
    levels(f)[which.max(table(f))]
  }
}


for(r in which(!complete.cases(algae))) clean.algae[r,which(is.na(algae[r,]))] <- apply(data.frame(algae[c(as.integer(names(sort(dist.mtx[r,])[2:11]))), which(is.na(algae[r,]))]), 2,central.value)

summary(clean.algae) # missing 없음 확인
clean.algae[is.na(clean.algae),]
```
```
0926
-imputation할 때 x만 넣어야 함,y는 안됨
```{r}
algae <- read.table('C:/Users/user/Downloads/Analysis.txt',
             header=F,
             dec='.',
             col.names=c('season','size','speed','mxPH','mnO2','Cl','NO3',
             'NH4','oPO4','PO4','Chla','a1','a2','a3','a4','a5','a6','a7'),
             na.strings=c('XXXXXXX'))


algae <- algae[-c(62,199),] #remove observations with high missing rate
#recheck the categorical variables
algae$season<-as.factor(algae$season)
algae$speed<-as.factor(algae$speed)
algae$size<-as.factor(algae$size)

clean.algae <- algae

library(cluster)
dist.mtx <- as.matrix(daisy(algae[,1:11],stand=T))

central.value <- function(x) {
  if (is.numeric(x)) median(x,na.rm=T)
  else if (is.factor(x)) levels(x)[which.max(table(x))]
  else {
    f <- as.factor(x)
    levels(f)[which.max(table(f))]
  }
}


for(r in which(!complete.cases(algae))) clean.algae[r,which(is.na(algae[r,]))] <- apply(data.frame(algae[c(as.integer(names(sort(dist.mtx[r,])[2:11]))), which(is.na(algae[r,]))]), 2,central.value)

clean.algae[!complete.cases(clean.algae),]
```

```{r}
# my imputation 
#algae.x<-algae[,1:11]
#algae.x.imp<-myimputation(algae.x)
#mydata<-cbind(algae$a1,algae.x.imp)

```
y = beta0 + beta1*x1+...+betap*xp + e
e_i ~ iid(0,sigma^2)
일반적으로 data의 scale(범위)가 크면 분산도 커짐

-잔차를 최소화하는 것이 목표

#matrix form
Y=XBeta + e
Y=(y1,...,yn)nx1 vector
X = 1 x1 x2 ... xp => nx(p+1) matrix
Beta = (beta0, beta1, ..., betap) => (p+1)x1 vector
e = (e1,...,en) nx1 vector
Beta_hat_LSE=(x_transpose*x)inverse*x_transpose*Y
argmin(Y-Ybeta)_transpose*(Y-XB)
~가 MLE가 된다//?

lm(Y~.,data=)

```{r}
### Linear Model fitting 

lm.a1 <- lm(a1 ~ .,data=clean.algae[,1:12])

summary(lm.a1)
```

categorical variable in X-matrix
1. dummy variable

x : a,b,c, 3-level categorical variable
number of dummy variables = number of levels -1

  C1 C2
a 0  0
b 1  0
c 0  1

-이렇게 한 이유 : linear model 때문에
linear model에서는 one-hot encoding을 적용할 수 없으
inverse 계산이 안된다

2. one-hot encoding
number of dummy variables = number of levels

  C1 C2 C3
a 1  0  0
b 0  1  0
c 0  0  1

*해석 : ~의 양이 많아질수록 조류는 증가한다
*설명의 한계 : 다른 모든 변수가 안변한다는 가정 하에(설명변수들이 모두 독립이라는 가정)

<<numerical value>>

<<Std.Error>>

<<t-value>>
-귀무가설: beta = 0
<<p-value>>
-유의 확률 
-귀무가설이 참이라는 가정 하에, 검정 통계량(t-value)이 관측할 ??? 확률
-검정 통계량이 커질수록 p-value는 낮아짐

<<Residual standard error>>
<<R-Squared>>
-전체 y의 변동량 중에 회귀 y가 설명하는 변동량의 비율
-전체 Y의 변동량/sum((Yi-Y_bar)^2)
-SST = SSReg + SSError
SST=sum(y-ybar)^2
SSError=RSS=sum(Y-Yhat)^2
R-squared = SSReg/SST = 1-SSE/SST
R^2 = 1 equiv all observed Y = fitted Y

<<F-statistic>>
-"통계적 가설 검정", "귀무가설"
-귀무가설 : all beta = 0
-p-value가 작다
-모델이 유의하다는 말은 없음, 파라미터가 유의하다

```{r}
lm.a1
names(lm.a1)
lm.a1.pred<-predict(lm.a1,clean.algae)
summary(lm.a1.pred)
plot(clean.algae$a1,lm.a1.pred)
abline(0,1,col=2)

#ifelse(condition,value if cond=T,value if cond=F)
sum(ifelse(clean.algae$a1==0,1,0))
sum(ifelse(clean.algae$a1==0,1,0))/length(clean.algae$a1)
# plot
#y가 0이 많은 데이터 >> regression에 좋지 않음
#pred는 음수가 나올 수 없는데 존재
```

```{r}
final.lm <- step(lm.a1)

summary(final.lm)
```


